臺灣彰化地方法院刑事判決　　　　　　　96年度訴字第2212號
公　訴　人　臺灣彰化地方法院檢察署檢察官
被　　　告　甲○○
　　　　　　　　　　2號
上列被告因毒品危害防制條例案件，經檢察官提起公訴（96年度
毒偵字第5281號），本院依簡式審判程序判決如下：
    主    文
甲○○施用第一級毒品，累犯，處有期徒刑捌月，扣案之海洛因
壹包（淨重壹點柒公克，空包裝重零點柒肆公克）沒收銷燬。
    事    實
一、甲○○前因（1） 違反肅清煙毒條例、槍砲彈藥刀械管制條
    例案件，經本院於民國82年7 月3 日以81年度訴字第1204號
    分別判處有期徒刑3 年2 月、4 月，應執行有期徒刑3 年4
    月確定；又因（2） 違反麻醉藥品管理案件，經本院於82年
    9 月19日以82年度易字第2383號判處有期徒刑4 月，得易科
    罰金確定，嗣前開2 案罪刑定應執行刑為有期徒刑3 年5 月
    確定，經其入監執行後，於84年2 月16日縮短刑期假釋出監
    付保護管束。再因（3） 違反麻醉藥品管理條例案件，經本
    院於86年3 月4 日以86年度簡上字第5 號判處有期徒刑5 月
    ，得易科罰金確定；又因（4） 違反肅清煙毒條例案件，經
    臺灣高等法院臺中分院於85年10月15日以85年度上訴字第14
    96號判決判處有期徒刑3 年3 月確定；因（5） 恐嚇、違反
    麻醉藥品管理條例案件，經本院於85年8 月23日以85年度訴
    字第243 號分別判處有期徒刑8 月、6 月，應執行有期徒刑
    1 年確定；因（6） 違反槍砲彈藥刀械管制條例，經本院於
    86年9 月6 日以85年度訴字第777 號、第11 06 號判決判處
    有期徒刑1 年2 月確定，嗣前開（4） （5） （6） 數罪刑
    復經定應執行刑為有期徒刑5 年確定；再因（7） 違反槍砲
    彈藥刀械管制條例案件，經本院於86年9 月2 日以84年度訴
    字第1043號判決判處有期徒刑1 年確定，嗣經與前開（4）
    （5） （6） 數罪刑再定應執行刑為有期徒刑6 年3 月確定
    ，並入監接續執行如（1） （2） （3） 所示罪刑及執行撤
    銷假釋、保護管束後，所餘之殘刑，而於95年12月31日縮刑
    期滿執行完畢。另其前因施用毒品案件，經本院以91年度毒
    聲字第1938號裁定送勒戒處所觀察、勒戒後，認有繼續施用
    毒品之傾向，再經本院以91年度毒聲字第2176號裁定令入戒
    治處所施以強制戒治，並以92年度毒聲字第809 號裁定停止
    戒治付保護管束，於92年8 月29日保護管束期滿視為強制戒
    治執行完畢，經臺灣彰化地方法院檢察署檢察官以92年度戒
    毒偵字第477 號、第478 號為不起訴處分確定。詎仍不思悛
    悔，復另行基於施用第一級毒品海洛因之犯意，於96年10月
    12日下午4 時或4 時30分許，在彰化縣溪湖鎮○○里○ 鄰○
    ○路西二巷前某巷子處，以將海洛因摻入香菸、點燃吸食煙
    霧之方式，施用第一級毒品海洛因1 次。嗣於96年10月12日
    下午5 時許，其為警在彰化縣溪湖鎮○○里○ 鄰○○路西二
    巷60號前走廊盤查，其於有偵查犯罪職權之機關或個人發覺
    其犯罪前，自動自其上衣口袋內取出海洛因1 包（淨重1.7
    公克，空包裝重0.74公克）供警查扣，向現場之員警坦承有
    施用第一級毒品海洛因之犯行而自首，且主動接受裁判，而
    經警採尿送驗後，結果呈嗎啡陽性反應。
二、案經彰化縣警察局溪湖分局報請臺灣彰化地方法院檢察署檢
    察官偵查起訴。
 　 理    由
一、除被告所犯為死刑、無期徒刑、最輕本刑為3 年以上有期徒
    刑之罪或高等法院管轄第1 審案件者外，於前條第1 項程序
    進行中，被告先就被訴事實為有罪之陳述時，審判長得告知
    被告簡式審判程序之旨，並聽取當事人、代理人、辯護人及
    輔佐人之意見後，裁定進行簡式審判程序，刑事訴訟法第27
    3 條之1 第1 項、第284 條之1 分別定有明文。本件被告甲
    ○○所涉係死刑、無期徒刑、最輕本刑為3 年以上有期徒刑
    之罪或高等法院管轄第1 審案件以外之罪，並於本院行準備
    程序時就被訴事實為有罪之陳述，本院合議庭依前揭規定，
    經評議結果，裁定改由受命法官獨任行簡式審判程序，合先
    敘明。
二、上開事實，業據被告甲○○於警詢、偵訊、本院準備程序及
    審理時坦承不諱（見臺灣彰化地方法院檢察署96年毒偵字第
    5281號卷第4-6 、24頁，本院96年度訴字第2212號卷第27、
    33、34頁），且查：
（一）被告尿液經以氣相層析質譜儀（即ＧＣ／ＭＳ）方法檢驗
      結果，確呈第一級毒品海洛因於人體代謝後之嗎啡陽性反
      應，有彰化縣警察局溪湖分局委託檢驗尿液代號與真實姓
      名對照認證單、詮昕科技股份有限公司96年10月25日第6A
      220062號濫用藥物尿液檢驗報告各1 份附卷足證（見臺灣
      彰化地方法院檢察署96年毒偵字第5281號卷第14、26頁）
      ，此外，復有照片2 張、法務部調查局96年11月10日調科
      壹字第09623077490 號鑑定書1 紙在卷可稽（見臺灣彰化
      地方法院檢察署96年毒偵字第5281號卷第15頁，本院96年
      度訴字第2212號卷第25頁），及海洛因1 包扣案可佐（見
      臺灣彰化地方法院檢察署96年毒偵字第5281號卷第28頁）
      ，是認被告自白核與事實相符。
（二）依鑑識實務，按海洛因施用入人體後水解還原成嗎啡，再
      循嗎啡之代謝方式排出體外，且吸食或施打煙毒者，經人
      體代謝作用於8 小時內，即有30％之量排出，24小時之後
      ，續有約剩餘量之90％再排出，72小時之後仍有剩餘微量
      排出，吸食或施打者個人體質不同，其排出時間亦會有差
      異。是依上開說明，佐以被告前揭尿液檢驗報告，被告自
      白於前揭時間施用第一級毒品海洛因1 次等語，足認被告
      自白核與事實相符，堪可採為論罪科刑之依據。
（三）被告前因施用毒品案件，經本院以91年度毒聲字第1938號
      裁定送勒戒處所觀察、勒戒後，認有繼續施用毒品之傾向
      ，再經本院以91年度毒聲字第2176號裁定令入戒治處所施
      以強制戒治，並以92年度毒聲字第809 號裁定停止戒治付
      保護管束，於92年8 月29日保護管束期滿視為強制戒治執
      行完畢，經臺灣彰化地方法院檢察署檢察官以92年度戒毒
      偵字第477 號、第478 號為不起訴處分確定，有臺灣高等
      法院被告前案紀錄表及臺灣彰化地方法院檢察署刑案資料
      查註紀錄表各1 份在卷可按，其於前開觀察、勒戒、強制
      戒治執行完畢後，5 年內再犯本案施用第一級毒品1 次之
      犯行，與毒品危害防制條例第23條第2 項之規定相符。本
      件事證明確，被告犯行堪以認定，應予依法論科。
三、核被告甲○○所為，係犯毒品危害防制條例第10條第1 項之
    施用第一級毒品罪。其施用第一級毒品而持有之低度行為，
    為施用之高度行為所吸收，不另論罪。被告前因（1） 違反
    肅清煙毒條例、槍砲彈藥刀械管制條例案件，經本院於82年
    7 月3 日以81年度訴字第1204號分別判處有期徒刑3 年2 月
    、4 月，應執行有期徒刑3 年4 月確定；又因（2） 違反麻
    醉藥品管理案件，經本院於82年9 月19日以82年度易字第23
    83號判處有期徒刑4 月，得易科罰金確定，嗣前開2 案罪刑
    定應執行刑為有期徒刑3 年5 月確定，經其入監執行後，於
    84年2 月16日縮短刑期假釋出監付保護管束。再因（3） 違
    反麻醉藥品管理條例案件，經本院於86年3 月4 日以86年度
    簡上字第5 號判處有期徒刑5 月，得易科罰金確定；又因（
    4） 違反肅清煙毒條例案件，經臺灣高等法院臺中分院於85
    年10月15日以85年度上訴字第1496號判決判處有期徒刑3 年
    3 月確定；因（5） 恐嚇、違反麻醉藥品管理條例案件，經
    本院於85年8 月23日以85年度訴字第243 號分別判處有期徒
    刑8 月、6 月，應執行有期徒刑1 年確定；因（6） 違反槍
    砲彈藥刀械管制條例，經本院於86年9 月6 日以85年度訴字
    第777 號、第1106號判決判處有期徒刑1 年2 月確定，嗣前
    開（4） （5） （6） 數罪刑復經定應執行刑為有期徒刑5
    年確定；再因（7） 違反槍砲彈藥刀械管制條例案件，經本
    院於86年9 月2 日以84年度訴字第1043號判決判處有期徒刑
    1 年確定，嗣經與前開（4） （5） （6） 數罪刑再定應執
    行刑為有期徒刑6 年3 月確定，並入監接續執行如（1）（2
    ）（3） 所示罪刑及執行撤銷假釋、保護管束後，所餘之殘
    刑，而於95年12月31日縮刑期滿執行完畢，此有臺灣高等法
    院被告前案紀錄表及臺灣彰化地方法院檢察署刑案資料查註
    紀錄表各1 份在卷可憑，其於受有期徒刑執行完畢後，5 年
    以內故意再犯本件有期徒刑以上之罪，為累犯，應依刑法第
    47 條 第1 項規定，加重其刑。另按刑法第62條所謂「發覺
    」，固非以有偵查犯罪職權之機關或人員確知其人犯罪無誤
    為必要，而於對其發生嫌疑時，即得謂為已發覺；但此項對
    犯人之嫌疑，仍須有確切之根據得為合理之可疑者，始足當
    之，若單純主觀上之懷疑，要不得謂已發生嫌疑（最高法院
    72年臺上字第641 號判例意旨參照）。本件被告所犯施用第
    一級毒品海洛因之犯行，係因於96年10月12日下午5 時許，
    其為警在彰化縣溪湖鎮○○里○ 鄰○○路西二巷60號前走廊
    盤查，其於有偵查犯罪職權之機關或個人發覺其犯罪前，自
    動自其上衣口袋內取出海洛因1 包（淨重1.7 公克，空包裝
    重0.74公克）供警查扣，向現場之員警坦承有施用第一級毒
    品海洛因之犯行而自首，且主動接受裁判，據被告於警詢、
    本院審理中陳稱明確（見臺灣彰化地方法院檢察署96年毒偵
    字第5281號卷第5 頁，本院96年度訴字第2212號卷第34頁）
    ，足徵被告確係在警員未發現有確切之根據得為合理之懷疑
    前，即主動供述其為本件施用第一級毒品海洛因之犯行，被
    告係對於未發覺之罪自首而接受裁判，爰依自首之規定，就
    其所犯，減輕其刑，並依法先加後減之。爰審酌被告之素行
    、犯罪之動機、目的、施用毒品海洛因係戕害自身健康、手
    段、所生危害及其犯罪後之態度等一切情狀，量處如主文所
    示之刑。本件被告犯罪時間係在96年4 月24日以後，並不符
    合中華民國96年罪犯減刑條例所定之減刑要件，尚無依該條
    例規定予以減刑之餘地。扣案之白色粉末1 包（淨重1.7 公
    克，空包裝重0.74 公 克），經法務部調查局以化學呈色法
    、氣相層析質譜儀分析法檢驗，含海洛因成分，有該局96年
    11月10日調科壹字第09623077490 號鑑定書1 紙在卷可查（
    見本院96年度訴字第2212號卷第25頁），屬第一級毒品，係
    被告供本案施用海洛因犯行所用之物，據被告於本院審理中
    陳述明確（見本院96 年 度訴字第2212號卷第34頁），應不
    問屬於犯人與否，依毒品危害防制條例第18條第1 項前段規
    定，沒收銷燬。
據上論斷，應依刑事訴訟法第273 條之1 第1 項、第299 條第 1
項前段，毒品危害防制條例第10條第1 項、第18條第1 項前段、
第23條第2 項，刑法第11條、第47條第1 項、第62條前段，判決
如主文。
本案經檢察官莊佳瑋到庭執行職務。
中　　華　　民　　國　　96　　年　　12　　月　　26　　日
                  刑事第八庭          法  官  林秉暉
以上正本證明與原本無異。
如不服本判決，應於判決送達後10日內，向本院提出上訴書狀，
上訴書狀應「敘述具體上訴理由」，並按他造當事人之人數附繕
本。「切勿逕送上級法院」。
中　　華　　民　　國　　96　　年　　12　　月　　26　　日
                                      書記官  梁高賓
附錄論罪科刑法條：
毒品危害防制條例第10條第1項
施用第一級毒品者，處6月以上5年以下有期徒刑。
